【裁判字號】    98,訴,158
【裁判日期】    980318
【裁判案由】    違反毒品危害防制條例
【裁判全文】
臺灣屏東地方法院刑事判決               98年度訴字第158號
公  訴  人  臺灣屏東地方法院檢察署檢察官
被      告  甲○○
上列被告因違反毒品危害防制條例案件，經檢察官提起公訴（98
年度偵字第99號），嗣被告於本院準備程序進行中先就被訴事實
為有罪之陳述，本院告知被告簡式審判程序之旨，並聽取當事人
之意見後，裁定改由受命法官獨任依簡式審判程序審理，本院判
決如下：
    主  文
甲○○施用第一級毒品，處有期徒刑壹年，減為有期徒刑陸月。
又施用第二級毒品，處有期徒刑肆月，減為有期徒刑貳月。又施
用第一級毒品，處有期徒刑壹年，減為有期徒刑陸月。應執行有
期徒刑壹年。
    事  實
一、甲○○於民國88年間曾因違反毒品危害防制條例，經本院以
    88年度毒聲字第185 號裁定令入勒戒處所施予觀察、勒戒後
    ，認無繼續施用毒品傾向，於88年3 月1 日出勒戒處所，並
    由臺灣屏東地方法院檢察署檢察官以88年度偵字第980 號不
    起訴處分確定；又於5 年內之同年，再因施用毒品案件，經
    本院以88年度毒聲字第185 號裁定送觀察、勒戒後，認有繼
    續施用毒品傾向，經本院88年度毒聲字第1115號裁定令入強
    制戒治處所施以強制戒治，並經提起公訴，強制戒治部分，
    因其成效評定良好，由本院以88年度毒聲字2117號裁定停止
    戒治並付保護管束，於89年5 月23日保護管束期滿視為強制
    戒治執行完畢，起訴部分則經本院以88年度潮簡字第157 號
    判決判處有期徒刑5 月確定（不構成累犯）。詎仍未戒除吸
    食毒品之惡習，復基於施用第一級毒品海洛因之犯意，於95
    年10月19日在屏東縣枋山鄉○○村○○路64之3 號住處房間
    內，以海洛因摻入香煙吸食之方式，施用第一級毒品海洛因
    1 次；另基於施用第二級毒品甲基安非他命之犯意，於上開
    時地，以將甲基安非他命置入玻璃球內燒烤燃燒成煙並吸食
    之方式，施用第二級毒品甲基安非他命1 次；又另基於施用
    第一級毒品海洛因之犯意，於96年3 月26日13時許，在同上
    住處，以同上方式，施用第一級毒品海洛因1 次。嗣為警分
    別於下列時地查獲：
(一)、於95年10月20日上午9 時10分，為警持臺灣屏東地方法院檢
    察署檢察官拘票前往屏東縣枋寮鄉○○村○○街124 號拘提
    案外人許金鎮，見甲○○前來形跡可疑，並為毒品列管人口
    而上前盤查，經其同意採集尿液送驗後呈毒品陽性反應而查
    知其上開95年10月19日之施用毒品犯行。
(二)、於96年3 月28日6 時30分許，為警持本院96年度聲搜字第22
    7 號搜索票前往屏東縣枋山鄉○○村○○路64之3 號搜索，
    見甲○○精神狀況萎靡有施用毒品之嫌，經其同意採集尿液
    送驗後呈毒品陽性反應而查知其上開96年3 月26日之施用毒
    品犯行。
二、案經屏東縣警察局枋寮分局報請臺灣屏東地方法院檢察署檢
    察官偵查起訴。
    理  由
壹、程序部份
一、按除被告所犯為死刑、無期徒刑、最輕本刑為3 年以上有期
    徒刑之罪或高等法院管轄第一審案件者外，於法院行準備程
    序進行中，被告先就被訴事實為有罪之陳述時，審判長得告
    知被告簡式審判程序之旨，並聽取當事人、代理人、辯護人
    及輔佐人之意見後，裁定進行簡式審判程序；且受命法官行
    準備程序，與法院或審判長有同一之權限；又簡式審判程序
    之證據調查，不受刑事訴訟法第159 條第1 項、第161 條之
    2 、第161 條之3 、第163 條之1 及第164 條至第170 條規
    定之限制，刑事訴訟法第273 條之1 第1 項、第279 條第2
    項前段、第273 條之2 分別定有明文。被告所為係犯死刑、
    無期徒刑、最輕本刑為3 年以上有期徒刑以外之罪，其於準
    備程序中就被訴事實為有罪之陳述，經受命法官告知簡式審
    判程序之旨，並聽取公訴人、被告之意見後，本院合議庭認
    為適宜由受命法官獨任進行簡式審判程序，依刑事訴訟法第
    273 條之1 第1 項規定，裁定由受命法官獨任進行簡式審判
    程序，合先敘明。
貳、實體部分
一、訊據被告甲○○對於上揭犯罪事實均坦承不諱，復查：
（一）經警於上開查獲被告當日所採之尿液送驗結果，第1 份係
      呈嗎啡及甲基安非他命陽性反應，此有屏東縣警察局枋寮
      分局毒品案件涉嫌人尿液採證編號姓名對照表、台灣檢驗
      科技股份有限公司95年11月2 日編號KH2006A0000000號濫
      用藥物尿液檢驗報告各1 份在卷可稽；第2 份則係呈嗎啡
      陽性反應，此有採集尿液檢體送驗同意書、屏東縣警察局
      枋寮分局偵辦疑似施用毒品尿液檢體送驗代號與真實姓名
      對照表、正修科技大學超微量研究科技中心96年4 月26日
      編號R00-0000-000號檢驗報告各1 份在卷可稽。
（二）按毒品危害防制條例於92年7 月9 日修正公布，自93年1
      月9 日施行，其中第20條、第23條將施用毒品之刑事處遇
      程序，區分為「初犯」及「5 年內再犯」、「5 年後再犯
      」。依其立法理由之說明：「初犯」，經觀察、勒戒或強
      制戒治後，應為不起訴處分或不付審理之裁定；經觀察、
      勒戒或強制戒治執行完畢釋放後，「5 年內再犯」者，因
      其再犯率甚高，原實施之觀察、勒戒及強制戒治既已無法
      收其實效，爰依法追訴或裁定交付審理。至觀察、勒戒或
      強制戒治執行完畢釋放後，「5 年後再犯」者，前所實施
      之觀察、勒戒或強制戒治已足以遮斷其施用毒品之毒癮，
      為期自新及協助其斷除毒癮，仍適用「初犯」規定，先經
      觀察、勒戒或強制戒治之程序。從而依該次修正後之規定
      ，僅限於「初犯」及「5 年後再犯」二種情形，始應先經
      觀察、勒戒或強制戒治程序。倘被告於5 年內已再犯，經
      依法追訴處罰，縱其第3 次（或第3 次以上）再度施用毒
      品之時間，在初犯或前次再犯經觀察、勒戒或強制戒治執
      行完畢釋放5 年以後，已不合於「5 年後再犯」之規定，
      且因已於「5 年內再犯」，顯見其再犯率甚高，原實施觀
      察、勒戒或強制戒治，已無法收其實效，即應依該條例第
      10條處罰。至於第3 次（或第3 次以上）施用毒品之時間
      ，是否宜有期間限制？以多久為適宜？則分屬刑事政策、
      專門醫學之範圍，非審判機關所能決定，有待循立法途徑
      解決（最高法院96年度台非字第119 號判決、最高法院95
      年度第7次會議決議意旨參照）。
（三）經查，本件被告前於88年間曾因違反毒品危害防制條例，
      經本院以88年度毒聲字第185 號裁定令入勒戒處所施予觀
      察、勒戒後，認無繼續施用毒品傾向，於88年3 月1 日出
      勒戒處所，並由臺灣屏東地方法院檢察署檢察官以88年度
      偵字第980 號不起訴處分確定；又於5 年內之同年，再因
      施用毒品案件，經本院以88年度毒聲字第185 號裁定送觀
      察、勒戒後，認有繼續施用毒品傾向，經本院88年度毒聲
      字第1115號裁定令入強制戒治處所施以強制戒治，並經提
      起公訴，強制戒治部分，因其成效評定良好，由本院以88
      年度毒聲字2117號裁定停止戒治並付保護管束，於89年5
      月23日保護管束期滿視為強制戒治執行完畢，起訴部分則
      經本院以88年度潮簡字第157 號判決判處有期徒刑5 月確
      定一情，有臺灣高等法院被告前案紀錄表1 份在卷可稽。
      被告前曾因施用毒品案件，經觀察、勒戒後，於前開觀察
      、勒戒執行完畢釋放後5 年內，再犯施用毒品罪，且經法
      院判處罪刑確定，其復於本件之95年10月19日、96年3 月
      26日，再度施用毒品之犯行，依上開說明，即非屬前揭條
      例第20條第3 項所規定之「5 年後再犯」之情形，自得依
      法論科。
（四）綜上所述，被告本件施用毒品，事證應屬明確，其犯行應
      堪認定。
二、查海洛因及甲基安非他命分屬毒品危害防制條例第2 條第2
    項第1 款所規定之第一級毒品及同條項第2 款所規定之第二
    級毒品，核被告所為，係犯毒品危害防制條例第10條第1 項
    施用第一級毒品罪及同條第2 項施用第二級毒品罪。被告持
    有毒品，復進而施用，其持有毒品之低度行為，為施用毒品
    之高度行為所吸收，均不另論罪。被告所犯上開三罪間，犯
    意各別，罪名不同，應分論併罰之。爰審酌被告施用毒品，
    不僅足以戕害其個人身心，且極易滋生其他犯罪，惡化治安
    甚重，嚴重損及公益，且被告前屢經觀察勒戒、強制戒治等
    處遇助其戒除毒品，竟再為本件施用毒品犯行，顯見其不思
    悔改，自制力亦顯不佳；惟於犯後即能坦承犯行，而其施用
    毒品行為於本質上係屬自我戕害行為，反社會性之程度應屬
    較低，且在本件施用毒品之前，亦僅有一件因施用毒品經法
    院判刑之前科紀錄等一切情狀，酌情分別量處如主文所示之
    刑，又被告本件犯罪時間均在96年4 月24日以前，所犯符合
    中華民國96年罪犯減刑條例第2 條第1 項第3 款所定之減刑
    條件，應依該規定各減其刑期如主文所示，並定其應執行之
    刑，以資懲儆。
據上論斷，應依刑事訴訟法第273 條之1 第1 項、第299 條第1
項前段，毒品危害防制條例第10條第1 項、第2 項，刑法第11條
前段、第51條第5 款，中華民國96年罪犯減刑條例第2 條第1項
第3 款、第7 條，判決如主文。
本件經檢察官劉昀到庭執行職務。
中    華    民    國    98    年    3     月    18    日
                  刑事第一庭    法  官  羅培毓
以上正本證明與原本無異。
如不服本判決應於收受本判決送達後十日內向本院提出上訴書狀
，其未敘述上訴理由者，並得於提起上訴後十日內向本院補提理
由書狀（均須按他造當事人之人數附繕本）「切勿逕送上級法院
」
中    華    民    國    98    年    3     月    18    日
                               書記官  呂坤宗
附錄本判決論罪科刑法條：
毒品危害防制條例第10條
施用第一級毒品者，處六月以上五年以下有期徒刑。
施用第二級毒品者，處三年以下有期徒刑。


司法院資訊處製作；財團法人民間司法改革基金會備份。
